【裁判字號】    99,苗簡,137
【裁判日期】    990511
【裁判案由】    遷讓房屋等
【裁判全文】
臺灣苗栗地方法院民事簡易判決         99年度苗簡字第137號
原      告  乙○○
被      告  甲○○
上列當事人間請求遷讓房屋等事件，本院於民國99年4 月27日言
詞辯論終結，判決如下：
    主  文
被告應給付原告新台幣陸萬元。
訴訟費用由被告負擔。
本判決得假執行。
    事實及理由
壹、程序方面：
一、按原告於判決確定前，得撤回訴之全部或一部。但被告已為
    本案之言詞辯論者，應得其同意。民事訴訟法第262 條第1
    項定有明文。本件原告起訴時原係請求：「(一)被告應將坐落
    於苗栗縣頭份鎮○○里○○路581 號及583 號之房屋遷讓返
    還原告；(二)被告應給付原告新臺幣（下同）40,000元租金；
    (三)被告自99年1 月1 日起應按日給付原告333 元及繳清水、
    電、瓦斯費用至搬遷日為止。」（本院卷第3 頁），後於民
    國99年4 月1 日以書狀撤回上開關於遷讓房屋之請求（見本
    院卷第39頁），關於原告所為上揭訴之撤回，被告並未到庭
    為言詞辯論，揆諸上揭規定，原告撤回此部分請求，無須得
    被告之同意，為法之所許。
二、次按訴狀繕本送達後，原告不得將原訴變更或追加他訴，但
    有擴張或減縮應受判決事項之聲明者，不在此限。民事訴訟
    法第255 條第1 項第3 款載有明文。查本件原告原起訴請求
    判命：「(一)被告應給付原告40,000元租金；(二)被告自99年1
    月1 日起應按日給付原告333 元及繳清水、電、瓦斯費用至
    搬遷日為止。」（見本院卷第3 頁）嗣原告於99年4 月1 日
    以書狀變更訴之聲明為：「(一)被告應給付原告40,000元租金
    ；(二)被告於終止租約日期99年元月3 日起至交屋日99年3 月
    7 日止，按日給予租金相同之損害賠償20,000元；(三)被告應
    給付原告代付98年12月23日起至99年2 月23日用氣期間之99
    年3 月份天然氣費1,046 元。」（見本院卷第39頁）其後，
    又於99年4 月27日變更聲明為：「被告應給付原告60,000元
    。」（見本院卷第43頁）核均屬擴張或減縮應受判決事項之
    聲明或為更正事實上陳述，依上揭規定，於法並無不合。
三、被告經合法通知，未於言詞辯論期日到場，核無民事訴訟法
    第386 條各款所列情形，爰依同法第436 條第2 項、第385
    條第1 項前段之規定，准原告之聲請，由其一造辯論而為判
    決。
貳、實體方面：
一、原告主張：被告於97年3 月25日向原告承租門牌號碼為苗栗
    縣頭份鎮○○里○○路581 號及583 號之房屋（下稱系爭房
    屋），並約定租賃期限為2 年，自97年4 月1 日起至99年3
    月31日止，每月租金10,000元，應定期於每月10日以前將租
    金匯入原告所有之合作金庫帳戶，有卷附租賃契約為憑。詎
    被告於98年7 月6 日給付6 月份租金後，即未再依約給付，
    除以押金10,000元抵償外，尚積欠達2 個月以上租金拒不繳
    付，原告乃於98年9 月4 日以新店五峰郵局第432 號存證信
    函通知被告於函到10日內付清租金，屆時如未付清，租約即
    行終止。被告於98年9 月9 日收受該存證信函後，當日給付
    98年7 月份之租金後，又未依約給付租金，已違反兩造所立
    租賃契約第4 條，租金應於每月10日前繳付之約定，經原告
    再於98年11月10日以新店五峰郵局第465 號存證信函通知被
    告終止租約不再續約，並請被告於函到後45日內遷讓房屋、
    付清租金與水電瓦斯等費用，故兩造乃於99年1 月3 日終止
    系爭租賃契約，惟被告僅於99年3 月7 日將系爭房屋返還原
    告及繳清瓦斯費用，並未繳納自98年8 月份至同年12月份未
    繳之租金40,000元及終止租約後被告繼續占有上開房屋至99
    年3 月7 日止，受有相當於租金之不當得利20,000元，為此
    依租賃契約及不當得利之法律關係提起本件訴訟，並聲明：
    如主文第1 項所示。
二、被告未於言詞辯論期日到場，亦未提出書狀作何聲明或陳述
    。
三、經查，原告主張上開事實，業據提出房屋租賃契約書、存證
    信函及回執影本各2 件、存摺影本、苗栗縣政府稅務局98年
    地價稅繳款書、苗栗縣政府稅務局98年地價稅課稅土地清單
    以及苗栗縣政府98年房屋稅繳款書為證（見本院卷第5 頁至
    第15頁、第19頁至第20頁），經核無誤；且被告對原告主張
    之事實，已於相當時期受合法之通知，而於言詞辯論期日不
    到場，亦未提出書狀予以爭執，依民事訴訟法第280 條第3
    項準用同法條第1 項之規定，視同自認，堪信原告主張為真
    實。
四、按承租人租金支付有遲延者，出租人得定相當期限，催告承
    租人支付租金，如承租人於其期限內不為支付，出租人得終
    止契約。租賃物為房屋者，遲付租金之總額，非達2 個月之
    租額，不得依前項之規定，終止契約，民法第440 條第1 項
    、第2 項前段定有明文。又民法第179 條前段規定，無法律
    上之原因而受利益，致他人受損害者，應返還其利益。末按
    無權占有他人之土地，可能獲得相當於租金之利益，為社會
    通常之觀念（最高法院61年台上字第1695號判例意旨參照）
    。本件被告向原告承租系爭房屋，自98年8 月起即未給付租
    金，至原告於98年11月10日以存證信函終止租約時，已積欠
    2 個月以上之租金額未付，揆諸前揭規定，原告終止系爭租
    約，於法自屬有據。而系爭房屋之租賃契約既於原告於存證
    信函中所表示之99年1 月3 日終止，則原告自得依租賃契約
    之約定請求被告給付契約終止前尚未給付之租金，即98年8
    月至98年12月共計4 個月租金40,000元（計算式：10,000元
    ×4 月＝40,000元）。又租約終止後，被告繼續無權占有系
    爭房屋，顯無法律上之原因而受有利益，致原告受有租金收
    益之損害，是原告依不當得利之法律關係，請求被告應給付
    相當於租金之不當得利，並主張以原租金即每月10,000元計
    算之，亦屬正當。是原告請求被告給付自99年1 月3 日起至
    99年3 月7 日返還系爭房屋日止，相當於租金之不當得利
    20,000元（計算式：10,000元×2 月＝20, 000 元），亦屬
    有據。
五、綜上所述，原告依系爭租賃契約及不當得利之法律關係，請
    求被告應給付60,000元，為有理由，應予准許。
六、本件係依民事訴訟法第427 條規定適用簡易程序所為被告敗
    訴之判決，依同法第389 條第1 項第3 款規定，本院應依職
    權宣告假執行。
七、訴訟費用負擔之依據：民事訴訟法第78條
中    華    民    國    99    年    5     月    11    日
                  苗栗簡易庭法  官  游 欣 怡
以上正本係照原本作成。
如不服本判決，應於送達後20日內向本院提出上訴狀（須附繕本
）。
                            書記官  張 宏 賓
中    華    民    國    99    年    5     月    11    日

司法院資訊處製作；財團法人民間司法改革基金會備份。
